【裁判字號】    99,裁,740
【裁判日期】    990325
【裁判案由】    損害賠償
【裁判全文】
最  高  行  政  法  院  裁  定
                                       99年度裁字第740號
上  訴  人  臺南縣玉井地政事務所
代  表  人  甲○○
訴訟代理人  楊丕銘  律師
被 上訴 人  財政部臺灣省南區國稅局
代  表  人  乙○○
上列當事人間損害賠償事件，上訴人對於中華民國98年11月26日
高雄高等行政法院98年度訴字第283號判決，提起上訴，本院裁
定如下：
    主  文
上訴駁回。
上訴審訴訟費用由上訴人負擔。
    理  由
一、按對於高等行政法院判決之上訴，非以其違背法令為理由，
    不得為之，行政訴訟法第242條定有明文。依同法第243條第
    1項規定，判決不適用法規或適用不當者，為違背法令；而
    判決有同條第2項所列各款情形之一者，為當然違背法令。
    是當事人對於高等行政法院判決上訴，如依行政訴訟法第24
    3條第1項規定，以高等行政法院判決有不適用法規或適用不
    當為理由時，其上訴狀或理由書應有具體之指摘，並揭示該
    法規之條項或其內容；若係成文法以外之法則，應揭示該法
    則之旨趣；倘為司法院解釋或本院之判例，則應揭示該判解
    之字號或其內容。如以行政訴訟法第243條第2項所列各款情
    形為理由時，其上訴狀或理由書，應揭示合於該條項各款之
    事實。上訴狀或理由書如未依此項方法表明，或其所表明者
    與上開法條規定不合時，即難認為已對高等行政法院判決之
    違背法令有具體之指摘，其上訴自難認為合法。
二、緣訴外人朱寶川、朱寶福（下稱訴外人）於民國82年間，因
    申報其父遺產稅之需，向上訴人申請發給臺南縣玉井鄉○○
    段39-4地號土地之地價證明，上訴人當時依尚未釐正前之資
    料，發給訴外人錯誤之證明書，致訴外人依該錯誤之證明書
    內容核計報繳遺產稅而溢繳新臺幣（下同）13,504,804元稅
    額，雖經被上訴人於85年3月14日退還訴外人，然訴外人另
    以稅款溢繳期間受有利息損失，依國家賠償法規定，請求上
    訴人賠償，經臺灣高等法院臺南分院96年度上國更(五)字第2
    號判決上訴人應賠償訴外人1,448,529元及法定遲延利息，
    經扣除訴外人應負擔之訴訟費用後，上訴人已賠付訴外人2,
    342,560元。上訴人乃以其所賠償者係因被上訴人於退還溢
    繳稅款時應加計利息卻未加計，致其受有上開損失，主張依
    公法上不當得利法律關係，提起本件給付訴訟，經高雄高等
    行政法院98年度訴字第283號判決駁回，上訴人對之提起上
    訴，主張：由98年1月21日修正公布之稅捐稽徵法（下稱98
    年稅捐稽徵法）第28條規定，可知立法者將溢繳稅款區分為
    可歸責於納稅義務錯誤致溢繳稅款，及可歸責於政府機關之
    錯誤致溢繳稅款。本件原判決既認本件屬於可歸責政府機關
    錯誤致溢繳稅款，卻就對上訴人有利事項未說明何以不採之
    理由，有判決不適用98年稅捐稽徵法第28條第2項至第5項規
    定之違背法令。又依本院86年8月20日8月份庭長評事聯席會
    議決議，修正前之稅捐稽徵法第28條規定之原意為退還溢繳
    稅款時應加計利息，原判決將法律解釋誤為法律變更，而認
    本件無加計利息退還之規定，有判決不適用法規之違背法令
    。又原判決將稅捐稽徵法第28條規定適用限於因稅捐機關適
    用法令錯誤或計算錯誤，有適用法規不當之違背法令。被上
    訴人依法應加計利息退還溢繳稅款與訴外人，而被上訴人卻
    違法未加計利息，致被上訴人有未加計利息退還之利益，致
    上訴人所屬公務員國家賠償終局責任範圍因而包含應加計利
    息，則被上訴人所受利益與上訴人所受損害仍有直接因果關
    係，原判決有不適用民法第179條規定或適用不當之違背法
    令等語，雖以該判決違背法令為由，惟核其上訴理由，係就
    原審取捨證據、認定事實之職權行使，指摘其為不當，並就
    原審已論斷者，泛言未論斷，或就原審所為論斷，泛言其論
    斷矛盾，而非具體表明合於不適用法規、適用法規不當、或
    行政訴訟法第243條第2項所列各款之情形，難認對該判決之
    如何違背法令已有具體之指摘。依首開規定及說明，應認其
    上訴為不合法。
三、據上論結，本件上訴為不合法。依行政訴訟法第249條第1項
    前段、第104條、民事訴訟法第95條、第78條，裁定如主文
    。
中    華    民    國    99    年    3     月    25    日
                    最高行政法院第六庭
                        審判長法官  吳  明  鴻
                              法官  林  茂  權
                              法官  侯  東  昇
                              法官  劉  介  中
                              法官  黃  秋  鴻
以  上  正  本  證  明  與  原  本  無  異
中    華    民    國    99    年    3     月    26    日
                              書記官  張  雅  琴


司法院資訊處製作；財團法人民間司法改革基金會備份。
